臺灣高雄地方法院民事判決　　　　　　　　　　　　九十三年度重訴字第四五二號
　　原　　　告　國泰人壽保險股份有限公司
　　法定代理人　戊○○
　　訴訟代理人　甲○○
　　　　　　　　丙○○
　　被　　　告　丁○○
　　被　　　告　乙○○
右當事人間請求清償借款事件，經本院於民國九十三年十月五日言詞辯論終結，判決
如左：
    主      文
被告應連帶給付原告新台幣陸佰壹拾玖萬仟陸佰柒拾柒元，及自民國九十二年四月
八日起至清償日止，按週年利率百分之七點三五計算之利息，暨自民國九十二年五月
八日起至清償日止，逾期在六個月以內，按上開利率百分之十，逾期在六個月以上，
按上開利率百分之二十計算之違約金。
訴訟費用由被告連帶負擔。
    事      實
甲、原告方面：
一、聲明：如主文所示。
二、陳述：緣訴外人徐紅桃於民國八十三年十一月八日邀同被告丁○○為連帶保證人
    ，向伊借款新台幣（下同）六百萬元及八十萬元，借款期間為三十年，自八十三
    年十一月八日起至一百十三年十一月八日止，約定自借款日起每滿一個月為一期
    ，共分三百六十期，每期攤還部分本金及按借款餘額計算之利息一次，借款金額
    六百萬元之利息按週年利率百分之八點七五計算；借款金額八十萬元之利息按週
    年利率百八之十點零五計算，如有一期未按時給付本息時，借款人及連帶保證人
    即喪失分期攤還之權利，除全部借款視為到期，應立即一次連帶清償全部債務外
    ，其逾期在六個月以內者，分別按上開利率百分之十，如逾期在六個月以上者，
    則各按上開利率百分之二十計算之違約金。詎徐紅桃於八十九年十二月十一日死
    亡，由被告丁○○及乙○○共同繼承後，自九十二年四月八日起即未按期繳納本
    息，依約已喪失期限利益，全部債務視為到期，尚積欠本金六百十九萬三千六百
    七十七元未為清償，爰本於消費借貸、連帶保證及繼承之法律關係，就上開欠款
    及利息並違約金提起本訴。
三、證據：提出他項權利證明書、土地及建築改良物抵押權設定契約書、擔保放款借
    據、約定書、戶籍謄本、繼承系統表、繳息紀錄及催繳函為證。
乙、被告方面：
一、聲明：原告之訴駁回。
二、陳述：被告丁○○雖為徐紅桃與原告就上開消費借貸關係中擔任連帶保證人，但
    徐紅桃死亡後，均由伊給付貸款本息，且原告對有關房屋及土地移轉登記事宜，
    均未提供必要之協助，致使房屋及土地無法順利出售，難以取得資金清償對原告
    所負擔之債務，故請求駁回原告之訴等語，資為抗辯。
三、證據：提出國泰人壽國壽字第九二○三○一八三號函、監察院函、檢舉書為證。
    理      由
一、原告主張訴外人徐紅桃邀同被告丁○○為連帶保證人，分別向其借得六百萬元及
    八十萬元之款項後未依約分期繳納款項，已喪失期限利益，全部債務視同到期，
    尚有本金六百十九萬三千六百七十七元及其利息與違約金未為受償，而徐紅桃已
    於八十九年十二月十一日死亡，而被告丁○○及乙○○分別為其配偶及子，依法
    應繼承徐洪桃系爭債務之事實，業據其提出他項權利證明書、土地及建築改良物
    抵押權設定契約書、擔保放款借據、約定書、繳息紀錄及催繳函為證，且為被告
    所不爭，本院依上開證據所載清償期限、方式、利息、違約金並受償數額為調查
    之結果，與原告所述之事實相符，堪信為真實。被告固以前詞置辯，並提出右開
    證據為憑，惟所辯及立證方法，咸與其等所負應履行借款清償義務之妨礙或排除
    無涉，均未足採。
二、按稱消費借貸者，謂當事人一方移轉金錢或其他代替物之所有權於他方，而約定
    他方以種類、品質、數量相同之物返還之契約；借用人應於約定期限內，返還與
    借用物種類、品質、數量相同之物；遲延之債務，以支付金錢為標的者，債權人
    得請求依法定利率計算之遲延利息，但定利率較高者，仍從其約定利率；當事人
    得約定債務人不履行債務時，應支付違約金；繼承人對於被繼承人之債務，負連
    帶責任，民法第四百七十四條、第四百七十八條、第二百三十三條第一項、第二
    百五十條第一項及第一千一百五十三條第一項分別定有明文；次按保證債務之所
    謂連帶，係指保證人與主債務人負同一債務，對於債權人各負全部給付之責任者
    而言，此就民法第二百七十二條第一項規定連帶債務之文義參照觀之甚明，最高
    法院四十五年台上字第一四二六號著有判例可資參照。本件被告丁○○為連帶保
    證人，依法應就系爭債務負連帶清償之責。而被告丁○○兼為徐紅桃就系爭債務
    之法定繼承人；至於被告乙○○則與被告丁○○共同為徐紅桃之法定繼承人，且
    均未拋棄繼承等情，有戶籍謄本及繼承系統表為證，且據被告自認無訛，依前開
    條文規定，亦應就系爭借款負連帶給付責任。從而，原告本於消費借貸、連帶保
    證及繼承之法律關係，請求被告連帶給付如主文所示本金、利息並違約金，即屬
    正當，應予准許。
三、據上論結：本件原告之訴為有理由，依民事訴訟法第八十五條第二項，判決如主
    文。
中　　　華　　　民　　　國　　九十三　　年　　　十　　　月　　十九　  　日
                              臺灣高雄地方法院鳳山民事庭
                                  法　　　官　李代昌
正本係照原本作成。
如對本判決上訴，須於判決送達後廿日內向本院提出上訴狀（應附繕本）。
中　　　華　　　民　　　國　　九十三　　年　　　十　　　月　　十九　　　日
                                  法院書記官　鍾錦祥
